臺灣臺南地方法院刑事判決　　　　　　　95年度訴字第1718號
公　訴　人　臺灣臺南地方法院檢察署檢察官
被　　　告　甲○○
　　　　　　　　　　（現於臺灣臺南監獄臺南分監執行中）
上列被告因違反毒品危害防制條例案件，經檢察官提起公訴（95
年度毒偵字第2855號、第3008號、第3009號），本院依簡式審判
程序判決如下：
    主  文
甲○○施用第一級毒品，累犯，處有期徒刑拾月。扣案注射針筒
壹支沒收。
    事  實
一、甲○○前因竊盜、違反毒品危害防制條例等案件，分經臺灣
    臺南高等法院以90年度上易字第1304號、本院90年度南簡字
    第966號刑事判決判處有期徒刑1年2月、6月，經定其應執行
    刑為有期徒刑1年6月，於93年1 月14日因縮短刑期出獄。並
    曾於90年間因施用毒品案件，經臺灣臺南地方法院檢察署檢
    察官聲請本院以90年度毒聲字第1767號刑事裁定送勒戒處所
    觀察、勒戒執行完畢後，認有繼續施用毒品傾向，再由臺灣
    臺南地方法院檢察署檢察官聲請本院以90年度毒聲字第2586
    號刑事裁定令入戒治處所施以強制戒治1 年，於91年12月16
    日強制戒治執行完畢釋放。
二、甲○○明知海洛因係毒品危害防制條例第2條第2項第1 款所
    明定之第一級毒品，不得施用、持有，仍於強制戒治執行完
    畢後5 年內，基於反覆施用第一級毒品海洛因之單一犯意，
    自95年7月初某日起至同年9月17日止12時許止，在高雄縣湖
    內鄉友人住處及車牌號碼QC-4859 號自用小客車內，以將海
    洛因混入礦泉水再裝入針筒注射於身體之方式，施用海洛因
    多次，約每日施用2次。嗣先後於(一)95年8月5日12時5分許，
    在高雄縣茄萣鄉情人碼頭17線旁，為警合理懷疑其有犯罪之
    嫌疑或有犯罪之虞，予以查證身分，並經其同意採集尿液送
    往台灣檢驗科技股份有限公司（下稱台灣科技公司）檢驗結
    果，發現其所排放之尿液呈嗎啡陽性反應。(二)95年9月8日16
    時50分許，在高雄縣茄萣鄉○○○段2巷79號前，遭警合理懷
    疑其有犯罪之嫌疑或有犯罪之虞，予以查證身分，繼查獲其
    所有供其施用之第一級毒品海洛因所用之注射針筒1 支，並
    經其同意採集尿液送往台灣科技公司檢驗結果，發現其所排
    放之尿液呈嗎啡陽性反應。(三)95年9 月14日16時20分許，在
    高雄縣湖內鄉○○村○○路○段496巷68之2號前，因行跡可
    疑，為警懷疑其有犯罪之嫌疑或有犯罪之虞，予以查證身分
    ，並經其同意採集尿液送往台灣科技公司檢驗結果，再度呈
    嗎啡陽性反應。
三、案經高雄縣政府警察局湖內分局報請臺灣高雄地方法院檢察
    署呈請臺灣高等法院檢察署令轉臺灣臺南地方法院檢察署檢
    察官偵查起訴。
    理  由
一、程序方面─
  (一)按除被告所犯為死刑、無期徒刑、最輕本刑為3 年以上有期
    徒刑之罪或高等法院管轄第一審案件者外，於法院行準備程
    序進行中，被告先就被訴事實為有罪之陳述時，審判長得告
    知被告簡式審判程序之旨，並聽取當事人、代理人、辯護人
    及輔佐人之意見後，裁定進行簡式審判程序；且受命法官行
    準備程序，與法院或審判長有同一之權限，刑事訴訟法第27
    3條之1第1項及279條第2 項前段分別定有明文。本件被告甲
    ○○所為係犯死刑、無期徒刑、最輕本刑為3 年以上有期徒
    刑以外之罪，其於準備程序中就被訴事實為有罪之陳述，經
    受命法官告知簡式審判程序之旨，並聽取公訴人、被告之意
    見後，本院認為適宜由受命法官獨任進行簡式審判程序。
  (二)簡式審判程序之證據調查，不受刑事訴訟法第159條第1項、
    第161條之2、第161條之3、第163條之1及第164條至第170條
    規定之限制，亦為同法第273條之2所明文。是此，台灣科技
    公司報告編號KＺ000000000000號濫用藥物尿液檢驗（臺灣高
    雄地方法院檢察署95年度毒偵字第7320號偵查卷第8 頁）、
    高雄縣政府警察局湖內分局煙毒、麻藥案件嫌犯代號與真實
    姓名對照表（臺灣高雄地方法院檢察署95年度毒偵字第7320
    號偵查卷第9頁）、台灣科技公司報告編號KHKＺ00000000000
    0 號濫用藥物尿液檢驗（高雄縣政府警察局湖內分局高縣湖
    偵移字第0950000001號警卷第6 頁）、高雄縣政府警察局湖
    內分局湖街派出所查獲毒品案件嫌犯尿液對照表（高雄縣政
    府警察局湖內分局高縣湖偵移字第0950000001號警卷第7 頁
    ）、高雄縣政府警察局扣押筆錄、扣押物品目錄表（高雄縣
    政府警察局湖內分局高縣湖偵移字第0950000900 號警卷第6
    頁至第7頁）、台灣科技公司報告編號KＺ000000000000 號濫
    用藥物尿液檢驗（高雄縣政府警察局湖內分局高縣湖偵移字
    第09500000900號警卷第9頁）、高雄縣政府警察局湖內分局
    煙毒、麻藥案件嫌犯代號與真實姓名對照表（高雄縣政府警
    察局湖內分局高縣湖偵移字第09500000900 號警卷第10頁）
    等，本院自可採為證據，先此敘明。
二、認定犯罪事實所憑證據及理由─
  (一)訊據被告甲○○對於上揭事實供認不諱，而被告於事實欄所
    載時、地，為警查獲後所採集之尿液，經先後送往台灣科技
    公司檢驗結果，確均呈嗎啡陽性反應，有前開「一、(二)」所
    述證據可以為證。此外，復有被告所有供其犯施用毒品犯罪
    所用之注射針統1 支扣案可憑。是被告之任意性自白核與事
    實相符，應堪採信
  (二)查被告前於90年間因施用毒品案件，經臺灣臺南地方法院檢
    察署檢察官聲請本院以90年度毒聲字第1767號刑事裁定送勒
    戒處所觀察、勒戒執行完畢後，認有繼續施用毒品傾向，再
    由臺灣臺南地方法院檢察署檢察官聲請本院以90年度毒聲字
    第2586號刑事裁定令入戒治處所施以強制戒治1年，於91 年
    12月16日強制戒治執行完畢釋放等節，有臺灣臺南地方法院
    檢察署刑案資料查註紀錄表、全國施用毒品案件紀錄表及臺
    灣高等法院被告前案紀錄表在卷足參。
  (三)綜上，被告前因犯毒品危害防制條例第10條之罪經強制戒治
    執行完畢釋放後5 年內，再犯本件施用毒品犯行，事證明確
    ，被告犯行堪以認定，應予依法論科。
三、論罪科刑之理由─
  (一)查海洛因係屬毒品危害防制條例第2條第2項第1 款所列之第
    一級毒品，故核被告所為，係犯毒品危害防治條例第10條第
    1 項之施用第一級毒品罪。被告施用前後持有第一級毒品之
    低度行為，應為其施用之高度行為所吸收，不另論罪。
  (二)按刑法第56條連續犯之規定業於94年2月2日修正公布刪除，
    並於95年7月1日施行，其修法理由謂：「連續犯之規定廢除
    後，對於部分習慣犯，例如竊盜、吸毒等犯罪，是否會因適
    用數罪併罰而使刑罰過重，產生不合理之現象一節，在實務
    運用上應可參考德、日等國之經驗，委由學界及實務以補充
    解釋之方式，發展接續犯之概念，對於合乎接續犯或包括的
    一罪之情形，認為構成單一之犯罪，以限縮數罪併罰之範圍
    ，用以解決上述問題」，而依新法對於上開反覆實施犯罪模
    式之對應處置，除合於「接續犯」或「包括一罪」之情形外
    ，則僅能依數罪併罰規定個別處斷。依最高法院86年度臺上
    字第3295號判例意旨，數行為於同時同地或密切接近之時地
    實施，侵害同一之法益，各行為之獨立性極為薄弱，依一般
    社會健全觀念，在時間差距上，難以強行分開，在刑法評價
    上，以視為數個舉動之接續施行，合為包括之一行為予以評
    價，較為合理，方屬接續犯之範疇，足見「接續犯」之成立
    ，係以時、空密接性為前提要件，即透過對於同一法益之同
    種類侵害行為繼續不間斷之實行，業已稀釋個別行為之獨立
    性，致使刑法評價時將之視為單一、整體之犯罪行為，以符
    合社會一般人對於行為概念之認知，並與行為人之犯罪目的
    相互結合；至於學理上「包括一罪」概念中，與施用毒品之
    犯罪型態較有關聯者，應屬「集合犯」之態樣，此即依一般
    社會通念，特定犯罪行為具有反覆實施之特性，立法者於制
    定刑罰法律之初，亦已認知該種行為類型之反覆性，而有意
    藉由法條中客觀構成要件之行為要素，含括上開具有反覆實
    施特性之數個犯罪行為，仍僅接受一次刑法之評價為已足；
    反之，如該等犯罪行為被分別評價為數罪併罰，恐有重複評
    價、刑度超過罪責與不法內涵之疑慮。肅清煙毒條例於民國
    87年5 月20日修正公布為毒品危害防制條例時，因鑑於施用
    毒品者，大多具有「成癮性」，為貫徹社會對防制毒品之期
    盼，對於施用毒品者，有以施以斷癮之必要，乃就施用毒品
    行為先為生理治療及心理復健之保安處遇，因而以令入勒戒
    處所觀察、勒戒方式，戒除其身癮，若仍無法戒除，有繼續
    施用毒品之傾向，再令入戒治處所施以強制戒治，以戒除其
    心癮，倘上開保安處遇猶無法收其遮斷毒癮之實效，方以刑
    罰追訴處罰，堪認立法者於制定刑罰法律之初，本即預定其
    因成癮而有反覆實行施用毒品之性質。基上，多次施用毒品
    犯罪之行為，自得以「集合犯」論以一罪，然非所有集合犯
    之犯罪行為，皆漫無限制，而一概以包括一罪論處，必須行
    為人主觀上係自始基於同一犯罪決意，利用同一機會實施相
    同構成要件之數個特定犯罪行為，且具有反覆實施之性質，
    而具有侵害法益之同一性，評價為一罪為適當者，方屬之。
    如僅施用一次毒品後，間隔相當期日再度施用毒品，則應回
    歸一般刑法上行為單、複數之認定，在犯罪評價上，即屬於
    評價數罪，而非評價一罪較妥。
  (三)本件被告自承自95年7月初某日起至同年9月17日12時許止，
    每日施用海洛因2 次，且參諸被告於事實欄所載之時、地為
    警所採集之尿液送驗結果，均呈嗎啡陽性反應，顯見被告施
    用毒品，並非每次施用毒品均單獨起意為之，應認被告多次
    施用第一級毒品海洛因之犯行，係屬「包括一罪」中之「集
    合犯」之性質，應論以一罪。
  (四)被告有事實欄所載之科刑執行情形，有臺灣高等法院被告前
    案紀錄表1份在卷可稽，其於5年以內再故意犯本件有期徒刑
    以上之罪，不論依修正前之刑法第47條，或修正後之刑法第
    47條第1 項之規定，均構成累犯，對被告而言並無有利或不
    利之情形，自不生新舊法比較之問題，應逕依修正前之刑法
    第47條，論以累犯，並加重其刑。
  (五)本院審酌被告曾因施用毒品案件，經裁定送勒戒處所觀察、
    勒戒及令入戒治處所施以強制戒治，其後並因施用毒品案件
    ，入獄服刑，此有上開刑案資料足參，仍未戒除毒癮，復犯
    本件施用第一級毒品之犯行，顯見其無悔改之意，意志不堅
    ，惟念其施用第一級毒品乃自戕一己之身體健康，尚未害及
    他人，犯罪後復坦承犯行，態度良好等一切情狀，量處如主
    文所示之刑。
  (五)扣案之針筒1 支，為被告所有供犯施用第一級毒品犯罪所用
    之物，業據其自承在卷（參本院95年12月25日審判筆錄第 6
    頁），應依刑法第38條第1項第2款規定，併予宣告沒收。
四、適用之法律─
  (一)刑事訴訟法第299條第1項前段、第273條之1第1項。
  (二)毒品危害防制條例第10條第1項。
  (三)刑法第11條前段、第47條、第38條第1項第2款。
本案經檢察官乙○○到庭執行職務。
中　　華　　民　　國　　96　　年　　1 　　月　　8 　　日
                      刑事第十一庭  法  官  張維君
以上正本證明與原本無異。
如不服本判決，應於判決送達後10日內，向本院提出上訴狀。（
須附繕本）
                                    書記官  黃傳鈞
中　　華　　民　　國　　96　　年　　1 　　月　　8 　　日
附錄本案論罪科刑法條全文：
毒品危害防制條例第10條
施用第一級毒品者，處6月以上5年以下有期徒刑。
施用第二級毒品者，處3年以下有期徒刑。
